臺灣屏東地方法院民事判決　　　　　　　94年度保險字第10號
原　　　告　富邦產物保險股份有限公司
法定代理人　乙○○
訴訟代理人　甲○○
被　　　告　丙○○
　　　　　　　　　　　　15號.
上列當事人間侵權行為損害賠償事件，本院於民國94年12月8 日
言詞辯論終結，判決如下：
    主  文
被告應給付原告新台幣伍拾捌萬壹仟柒佰玖拾捌元，及自民國九
十四年六月二十五日起至清償日止，按週年利率百分之五計算之
利息。
訴訟費用由被告負擔。
    事實及理由
一、按訴之變更或追加，非經他造同意，不得為之，但民事訴訟
    法第255 條第1 項第2 款至第6 款情形，不在此限。經查，
    原告原起訴請求被告給付新台幣（下同）1,042,100 元，嗣
    於本院審理時，將損害賠償金額減縮為581,798 元，依據上
    開說明，於法並無不合，應予准許。
二、原告起訴主張：原告以保單號碼0000000000000 號，承保訴
    外人曾姿惠所有車號5W-3979 號自小客車（下稱系爭車輛）
    。被告於民國93年12月25日22時55分許，駕駛其所有車號34
    68-FM 號自用小客貨車，沿國道一號由南往北行駛，途經國
    道一號南向351 公里900 公尺處時，因閃避前車、誤踩油門
    ，而失控撞擊內側護欄並翻覆至對向南下車道，適有訴外人
    洪金循駕駛系爭車輛行經該南下車道，並與被告前開車輛相
    撞，導致原告承保之系爭車輛受有損害。系爭車輛受損部分
    經原告評估後，因初步修繕費用已達94萬餘元，與原告最高
    理賠金額1,042,100 元相近，故認系爭車輛無修復價值，而
    將系爭車輛報廢，並依保險契約賠付被保險人1,042,100 元
    。系爭車輛經評估後，其合理必要修復費用工資為133,942
    元，零件為812,265 元，該車為91年6 月購得，如以折舊率
    每年0.18採計3 年，該零件部分折舊後為447,856 元，工資
    與零件合計581,798 元，爰依民法第191 條之2 、第196 條
    及保險法第53條第1 項之規定提起本訴等語。於本院聲明：
    如主文所示。
三、被告則以：當時前方有人超車，導致我方向盤不穩，所以撞
    擊護欄後翻覆在對向車道，翻覆後我的車是靜止的，是洪金
    循來撞我，我沒有過失。台灣省高屏澎區車輛行車事故鑑定
    委員會鑑定意見不正確，不足為據等語置辯。於本院聲明：
    原告之訴駁回。
四、原告主張被告於93年12月25日22時55分許，駕駛其所有車號
    3468-FM 號自用小客貨車，因閃避前車、誤採油門，而失控
    撞擊護欄並翻覆至對向南下車道，致訴外人洪金循駕駛原告
    承保之系爭車輛閃避不及而撞擊被告前開車輛受損，原告因
    此已賠付被保險人1,042,100 元，於計算零件折舊後，系爭
    車輛合理必要修復費用之工資為133,942 元，零件為447,85
    6 元一節，業據提出系爭車輛理賠申請書、行車執照、車禍
    鑑定意見書、汽車異動登記書、汽車險賠款暨電匯同意書、
    保險契約、陪案處理表、估價單等資料在卷可按，並經本院
    調取系爭車禍肇事資料及照片附卷為證，被告除否認其有過
    失，並以前揭情詞置辯外，餘均不爭執，堪信原告上開主張
    為真實。是本院所應審究者為：系爭車禍之過失比例為何？
    被告應賠償系爭車輛車主修復費用為何？茲分述如下。
五、系爭車禍之過失比例為何？
  (一)本件車禍事故肇事責任，經台灣省高屏澎區車輛行車事故鑑
    定委員會鑑定結果，認為：「一、丙○○駕駛小客貨車操作
    不當失控侵入來車車道為肇事原因。二、洪金循駕駛小客車
    無肇事因素」，此有原告提出台灣省高屏澎區車輛行車事故
    鑑定委員會94年3 月4 日高屏澎鑑字第940131號鑑定意見書
    在卷可佐，是原告主張本件車禍係因被告誤踩油門、撞擊護
    欄翻覆在對向車道等情，堪信屬實。
  (二)被告雖質疑上開鑑定並不正確云云，惟台灣省高屏澎區車輛
    行車事故鑑定委員會皆由交通事故專家所組成，其等依車禍
    事故卷附跡證資料研議討論，得出車禍肇事責任之結論，本
    足為本件判決之依據。且依道路交通事故現場圖及談話紀錄
    表所示，被告係於誤踩油門後，撞擊內側護欄並翻覆至對向
    車道，其後即逆向停放在對向車道，並未打閃光燈警示往來
    車輛或放置三角警告標示以防範對向車道車輛撞及，其有過
    失，至為灼然。是被告空言否認其有過失，惟未提出積極證
    據以實其說，所辯無可採信。
  (三)綜上，本件車禍肇事責任，既經鑑定結果同認被告駕駛小客
    貨車操作不當失控侵入來車車道為肇事原因，訴外人洪金循
    無肇事因素，足徵被告過失比例應為百分之百無誤。
六、被告應賠償系爭車輛車主之修復費用為何？
  (一)按汽車、機車或其他非依軌道行駛之動力車輛，在使用中加
    損害於他人者，駕駛人應賠償因此所生之損害；不法毀損他
    人之物者，被害人得請求賠償其物因毀損所減少之價額，民
    法第191 條之2 前段、第196 條分別定有明文。次按被保險
    人因保險人應負保險責任之損失發生，而對於第三人有損失
    賠償請求權者，保險人得於給付賠償金額後，代位行使被保
    險人對於第三人之請求權。但其所請求之數額，以不逾賠償
    金額為限，保險法第53條第1 項亦有明文。又民法第196 條
    所謂減損之價額，係以該被毀損之物，在將毀未毀當時之價
    值作為計價時點，若該被毀損之物並非新品，則該物當時之
    價值，即為其被毀損致無法利用之損害價額，是倘一舊品遭
    毀損，而以新品更換之，就該物品而言，其更換後之價值反
    而高於更換前，此一情形即非所謂「賠償其物因毀損所減少
    之價額」，亦非所謂「回復原狀」之意旨，是計算損害價額
    時，對於以新品更換舊品情形，自以將新品與舊品間之差額
    委由原所有人承擔較為公平，此一差額，即所謂「折舊」，
    而侵權行為人所賠償者，即該被毀損物在將毀未毀當時之價
    值，如此始符所謂「賠償其物因毀損所減少之價額」，亦與
    所謂回復原狀之精神相符，最高法院77年度第9 次民事庭會
    議決議、80年度台上字第2476號判決意旨可資參照。
  (二)原告主張系爭車輛遭被告撞及後，經送高都汽車股份有限公
    司估價，需支出工資133,942 元及零件費用812,265 元，零
    件費用折舊後為447,856 元之事實，業據提出上開公司估價
    單1 份為證。查系爭車輛係訴外人曾姿惠於91年6 月13日購
    買之新車，有行車執照1 紙可佐，於93年12月25日遭被告撞
    及時，使用期間僅為2 年6 月12日。依行政院所頒固定資產
    耐用年數表及固定資產折舊率表之規定，車之耐用年數為5
    年，以平均法每年折舊20％，並參酌營利事業所得稅查核準
    則第95條第6 項規定：「固定資產提列折舊採用平均法或定
    率遞減法者，以1 年為計算單位，其使用期間未滿1 年者，
    按實際使用之月數相當於全年之比例計算之，不滿1 月者，
    以月計」，故系爭車輛使用期間應以2 年7 月計算，其零件
    部分折舊後之時價為462,540 元【計算式：812,265/6 ＝13
    5,378 即殘值；812,265 －〔（812,265 －135,378）×0.2
    ×31/12 〕＝462,540 ，元以下4 捨5 入】，惟原告僅請求
    447,856 元，此部分自應全部准許。又系爭車輛修復工資為
    133,942 元，故合計回復原狀費用即為581,798 元（447,85
    6 ＋133,942 ＝581,798）， 是本件原告得請求之損害賠償
    金額應為581,798 元。
七、綜上所述，原告依據侵權行為及保險代位之法律關係，請求
    被告賠償581,798 元，及自94年6 月25日即起訴狀繕本送達
    翌日起至清償日止按年息5 ％計算之利息，為有理由，應予
    准許。
八、本件事證已臻明確，兩造其餘主張及攻擊防禦方法，核與判
    決結果不生影響，爰不一一論述，附此敘明。
九、據上論結，本件原告之訴為有理由，依民事訴訟法第78條，
    判決如主文。
中　　華　　民　　國　　94　　年　　12　　月　　22　　日
                  民事第一庭    法　官　翁世容
正本係照原本作成。
如不服本判決，應於收受送達後20日內向本院提出上訴書狀。
                                書記官　溫訓暖
中　　華　　民　　國　　94　　年　　12　　月　　22　　日
